【裁判字號】    89,易,3995
【裁判日期】    900112
【裁判案由】    違反台灣地區與大陸地區人民關係條例等
【裁判全文】
台灣台中地方法院刑事判決                        八十九年度易字第三九九五號
    公  訴  人  臺灣臺中地方法院檢察署檢察官
    被      告  乙○○
                甲○○
右列被告因違反臺灣地區與大陸地區人民關係條例等案件，經檢察官聲請簡易判決處
刑（八十九年度偵字第一六五九二、一七三三０號），本院認不宜以簡易判決處刑，
改依通常程序判決如左：
    主  文
乙○○違反未經設立登記，不得以公司名義經營業務之規定，科罰金新台幣伍萬元，
如易服勞役，以銀元佰元即新台幣玖佰元折算壹日。又違反不得僱用大陸地區人民
在台灣地區從事未經許可之工作之規定，處拘役肆拾日，如易科罰金以佰元折算壹
日。
甲○○違反不得居間介紹他人僱用大陸地區人民在台灣地區從事未經許可之工作之規
定，處拘役肆拾日，如易科罰金以佰元折算壹日。
    事  實
一、乙○○明知「新品實業有限公司」（下稱新品公司）未向主管機關辦理公司設立
    登記，竟自民國八十七年十月間起，在臺中縣新社鄉○○村○○街四二之六號對
    面違章建築之工廠，以新品公司名義對外經營木器加工之業務。又明知張太忠係
    未經內政部警政署入出境管理局許可，而偷渡進入台灣地區之非法入境大陸地區
    人民，為違反國家安全法之犯人，且不得僱用在台灣地區從事未經許可之工作，
    竟未經許可而經由甲○○無償之居間介紹，自八十九年九月十五日起，以每日新
    台幣（下同）一千元之代價，僱用張太忠在新品公司從事未經許可之搬運貨物及
    雜役等工作，並提供上開工廠予張太忠住宿其內，而以此方法藏匿之，使司法機
    關發現增加困難。迄至八十九年十月三日晚上八時四十五分許，甲○○駕車搭載
    張太忠行經台中縣新社鄉新社加油站前，為警執行路檢攔查時始悉上情，並於同
    日晚上十一時十五分許，在上揭工廠內扣得紀錄張太忠工作時間之打卡單二張。
二、案經台中縣警察局東勢分局報告臺灣臺中地方法院檢察署檢察官偵查聲請以簡易
    判決處刑，經臺中簡易庭移由本院普通刑事庭。
    理  由
一、訊據被告乙○○、甲○○均矢口否認上開犯行，被告乙○○辯稱：雖有在看板上
    刊登新品公司名稱，但仍是以之前有設立登記之雅閣公司名義對外營業。因工廠
    缺人手，本有登刊報紙徵人，但經由甲○○介紹才僱用張太忠，並不知道張太忠
    是大陸偷渡客云云，被告甲○○則辯稱：因張太忠係其大陸籍妻子之友人，才介
    紹至乙○○工廠工作，不知道張太忠是大陸偷渡客，且未收取任何介紹費用云云
    。經查：（一）右揭被告乙○○以未經設立登記之新品公司名義對外營業等情，
    業據被告乙○○於警訊、偵查中坦承不諱，且被告乙○○前經設立登記營業之雅
    閣實業有限公司已因經營不善而倒閉停業，亦據被告乙○○於偵查中自承不諱，
    是被告乙○○另立新品公司之目的即在取代雅閣實業有限公司以對外營業，被告
    乙○○前揭未以新品公司名義對外營業之辯詞，顯係事後卸責之詞，不足憑採。
    （二）次查，張太忠係偷渡至台灣不久之中國大陸地區人民，此據張太忠於警訊
    中陳述其於八十九年八月中旬自大陸福建省平潭縣登船來台，來台灣之目的係為
    打工賺錢，嗣於同年九月十五日始經甲○○介紹以日薪一千元之代價受僱於乙○
    ○，在其經營之工廠內工作等語無訛，且被告甲○○於警訊中亦供承其與張太忠
    認識一年多，且知悉張太忠係大陸偷渡客等語不諱，另被告乙○○於本院審理中
    陳稱於僱用張太忠時有填寫張太忠之資料等語，是依常情，應有要求張太忠提供
    其身分證件以供查核是否屬實，蓋因僱用工人，本應查明應徵者之住居所及其家
    庭狀況，並核對身分證件，以及工作技能，資為錄用與否、安排工作之依憑，此
    為一般錄用工人必經之程序，且大陸偷渡人民來台非法打工之事，已迭經新聞媒
    體報導多時，況張太忠既無身分證明，又無護照，被告乙○○竟仍予僱用，且又
    供其吃住，揆之常情，對於來路不明之人，應無任其隨意居住之理，必對其有相
    當認識或了解，始有借住之可能，顯見被告二人所辯不知張太忠為非法入境之大
    陸偷渡客等語，實係卸責之詞，均不足採信。（三）再被告甲○○居間介紹被告
    乙○○僱用大陸地區人民在臺灣地區從事未經許可之工作等情，業據其供承不諱
    ，且核與證人張太忠之證述及被告乙○○之供述相符，是其雖未收取任何介紹費
    用，惟其行為仍構成違反臺灣地區與大陸地區人民關係條例第十五條第五款之規
    定，而應依同條例第八十三條第一項規定論處，因該條項之處罰並不以意圖營利
    為犯罪構成要件。此外，復有紀錄張太忠工作時間之打卡單二張在卷可稽，本件
    事證明確，被告二人犯行均堪認定。
二、查被告乙○○以未經設立登記之新品公司名義對外營業，核其所為，係違反公司
    法第十九條第一項未經設立登記，不得以公司名義經營業務之規定，應依同條第
    二項之規定論處。又被告乙○○非法僱用大陸地區人民張太忠在台灣地區從事未
    經許可之工作部分，係違反臺灣地區與大陸地區人民關係條例第十五條第四款僱
    用大陸地區人民在台灣地區從事未經許可之工作之規定，應依同條例第八十三條
    第一項處斷；再被告乙○○藏匿人犯張太忠於其上開工廠，則係犯刑法第一百六
    十四條第一項之藏匿犯人罪。被告乙○○非法僱用大陸地區人民在上開工廠工作
    ，與將人犯藏匿在上開工廠，乃分屬不同事實內容之二行為，並非一行為觸犯數
    罪名之想像競合犯。惟被告乙○○所犯前開二罪之間，有方法結果之牽連關係，
    應依刑法第五十五條之規定，應從法定刑較重之台灣地區與大陸地區人民關係條
    例第八十三條第一項之規定處斷。被告乙○○所犯上開違反公司法第十九條第一
    項及臺灣地區與大陸地區人民關係條例第十五條第四款之規定二罪，犯意各別，
    行為不同，應分論併罰。另被告甲○○居間介紹被告乙○○非法僱用大陸地區人
    士，核其所為，係違反台灣地區與大陸地區人民關係條例第十五條第五款之規定
    ，應依同條例第八十三條第一項之規定論罪科刑。爰審酌被告二人之品行、犯罪
    之動機、目的、手段、所生之危害，及其等犯罪後之態度等一切情狀，量處如主
    文所示之刑，並均諭知易科罰金及易服勞役之折算標準。
據上論斷，應依刑事訴訟法第二百九十九條第一項前段，公司法第十九條第二項、第
一項、台灣地區與大陸地區人民關係條例第十五條第四款、第五款、第八十三條第一
項，刑法第十一條前段、第一百六十四條第一項、第五十五條前段、第四十一條、第
四十二條第二項，罰金罰鍰提高標準條例第一條前段、第二條，判決如主文。
本案經檢察官邱雲昌到庭執行職務。
中      華      民      國    九十      年      一      月     十二     日
                                臺灣臺中地方法院刑事第四庭
                                    法  官  許 月 馨
右正本證明與原本無異。
如不服本判決，應於判決送達後十日內向本院提出上訴狀，上訴於臺灣高等法院臺中
分院( 須附繕本 )。
                                    書記官
中      華      民      國    九十      年      一      月     十二     日
附錄論罪科刑法條
公司法第十九條：
未經設立登記，不得以公司名義經營業務或為其他法律行為。
違反前項規定者，行為人各處一年以下有期徒刑、拘役或科或併科新臺幣十五萬元以
下罰金，並自負其責；行為人有二人以上者，連帶負責，並由主管機關禁止其使用公
司名稱。
刑法第一百六十四條第一項：
藏匿犯人或依法逮捕、拘禁之脫逃人或使之隱避者，處二年以下有期徒刑、拘役或五
百元以下罰金。
台灣地區與大陸地區人民關係條例第八十三條第一項：
違反第十五條第四款或第五款規定者，處二年以下有期徒刑、拘役或科或併科新台幣
三十萬元以下罰金。


司法院資訊處製作；財團法人民間司法改革基金會備份。
